最高法院刑事判決　　　　　　　　　　　　　　　九十三年度台上字第四七八七號
　　上　訴　人　甲○○
　　　　　　　　　　　　（現另案在台灣雲林戒治所執行戒治中）
　　選任辯護人　陳麗真律師
右上訴人因強盜案件，不服台灣高等法院台中分院中華民國九十三年六月三十日第二
審判決（九十二年度上訴字第二一五六號，起訴案號：台灣彰化地方法院檢察署九十
二年度偵字第三九九九號、第四一八二號），提起上訴，本院判決如左：
    主　文
上訴駁回。
　　理　由
按刑事訴訟法第三百七十七條規定，上訴於第三審法院，非以判決違背法令為理由，
不得為之。是提起第三審上訴，應以原判決違背法令為理由，係屬法定要件。如果上
訴理由狀並未依據卷內訴訟資料，具體指摘原判決不適用何種法則或如何適用不當，
或所指摘原判決違法情事，顯與法律規定得為第三審上訴理由之違法情形，不相適合
時，均應認其上訴為違背法律上之程式，予以駁回。本件上訴人甲○○上訴意旨略稱
：依被害人王雅仁於原審之證言內容觀之，王雅仁應尚未達不能抗拒之情形，原判決
仍論以加重強盜罪，顯有適用法則不當之違法云云。
惟查：(一)、原判決維持第一審論處上訴人以共同意圖為自己不法之所有，攜帶兇器，
以強暴至使不能抗拒，而取他人之物罪刑部分之判決，駁回上訴人在第二審之上訴，
已依卷證資料敘明其所憑之證據及認定之理由。而以上訴人否認犯罪，辯稱：伊並未
與盧隆森（已經第一審判刑確定）共同行搶，伊雖有在場，但是盧隆森告訴伊王雅仁
毆打他弟弟，伊才與盧隆森一同前往尋仇，伊並不知道盧隆森要行搶，盧隆森行搶前
也沒有告訴伊；伊會在警局坦承有搶劫王雅仁，是被警員毆打刑求所致，戴騰輝有看
到伊被警察毆打；另伊帶盧隆森去銀樓變賣金飾，是盧隆森告訴伊金飾是他母親所有
，伊才帶他去的，伊並不知該金飾是搶來的云云，乃卸責之詞，不足採信，於理由詳
加說明及指駁。經核所為論敘，均與卷內證據資料相符，從形式上觀察，並無違背經
驗法則、論理法則等違法情形存在。(二)、王雅仁於原審係證稱：「我本來在電動玩具
店內玩電動，甲○○與盧隆森一起進店，盧隆森說我打他弟弟，甲○○問盧隆森是不
是我，他說是，他們就叫我出來，走了約一百公尺的壹個巷口，盧隆森問我住哪、做
什麼的，當時盧隆森在我前面，甲○○在我旁邊，我們三人呈三角形，各距離約一公
尺。接著盧隆森就徒手打我，甲○○也跟著用手打我，旁邊停放機車，那邊有兩塊約
法庭地磚寬度的可供我離開，我想跑，走了幾步，甲○○就拿出刀子指著我，不讓我
走，我想離開，左手臂就被劃傷，盧隆森就用腳踹我肚子，用手打我頭部，我的眼鏡
掉下來，盧隆森就拿路旁機車上的安全帽打我頭部，我受不了蹲下來，我蹲下去時，
盧隆森就抓我胸部，我不知道他是抓我衣服還是抓我項鍊，我有看到項鍊掉下去，盧
隆森就用腳踩著項鍊，之後他就撿起項鍊跑去騎摩托車。當時甲○○在我後面約一公
尺，甲○○把刀子丟入水溝，盧隆森就叫甲○○趕快走，我就喊搶劫」等語（見原審
卷第一四一頁、第一四二頁）。原判決並以王雅仁上開所證：「我不知道他是抓我衣
服還是抓我項鍊」云云，與其於第一審明白證稱：盧隆森拿安全帽打伊頭部後，即搶
伊金項鍊等語，雖略有不同，但以王雅仁於第一審所證，離案發時期短，所受外界影
響小，所為證詞，較為可信。因認：上訴人係與盧隆森藉故叫出在電玩店打電玩之王
雅仁，加以毆打，並由上訴人持刀在王雅仁後面，以防其跑離。上訴人且於王雅仁欲
離去時，持刀將之劃傷。盧隆森則又以腳踹王雅仁，並以安全帽打王雅仁頭部，王雅
仁不支蹲下，即已達不能抗拒之程度，盧隆森乃強取王雅仁胸前之金項鍊（含金戒指
），金項鍊被扯斷掉落地上，盧隆森以腳踩住，隨即撿起，與上訴人迅速離開，已觸
犯刑法第三百三十條第一項之加重強盜罪等情（見原判決第五頁第二行至第六頁最後
一行、第八頁第十一行、第十二行），核無違誤。上訴意旨，徒憑己見，就原判決已
說明事項或屬原審採證認事職權之適法行使，任意指摘，顯與法律規定得為第三審上
訴理由之違法情形，不相適合。其上訴違背法律上之程式，應予駁回。
據上論結，應依刑事訴訟法第三百九十五條前段，判決如主文。
中　　　華　　　民　　　國　　九十三　　年　　　九　　　月　　　九　　　日
                              最高法院刑事第八庭
                                  審判長法官  陳　炳　煌
                                        法官  陳　世　雄
                                        法官  韓　金　秀
                                        法官  吳　信　銘
                                        法官  徐　文　亮
      右正本證明與原本無異
                                              書  記  官
中　　　華　　　民　　　國　　九十三　　年　　　九　　　月　　 十六 　　日
                                                                        Ａ
